【裁判字號】    99,重訴,62
【裁判日期】    990428
【裁判案由】    分割共有物
【裁判全文】
臺灣板橋地方法院民事裁定              99年度重訴字第62號
原      告  乙○○○
兼  訴  訟
代  理  人  甲○○
上列原告與被告丁○○○間請求分割共有物事件，本院裁定如下
：
    主  文
原告之訴駁回。
訴訟費用由原告負擔。
    事實及理由
一、原告起訴主張：
    坐落臺北縣三重市○○段824、825地號土地（下稱系爭土地
    ）為兩造所共有，肇於系爭土地為長方地形，其中824 地號
    土地為商業區，而825 地號土地為住宅區，兩筆土地之建蔽
    率及容積率皆不相同，且系爭土地未面臨建築線，如採原物
    分割方式，兩造均無法單獨建築使用，又被告設址不明，致
    兩造無法協議分割共有物，為有效發揮系爭土地之經濟效用
    ，並維護共有人利益，原告爰依民法第823條第1 項、第824
    條第1、2項規定提起本訴，請求變價分割並將變賣所得價金
    依兩造應有部分比例分配之。
二、按民事訴訟法第249條第1項第3、6款規定：「原告之訴，有
    下列各款情形之一者，法院應以裁定駁回之。…三、原告或
    被告無當事人能力者。…六、起訴不合程式或不備其他要件
    者。」又當事人能力為訴訟成立要件之一，無論訴訟進行至
    如何之程度，法院均應依職權調查之，有最高法院89年台抗
    字第288 號裁判要旨可資參照。
三、經查，本件原告主張上開事實，固據其提出共有土地明細表
    、土地登記謄本、土地地籍圖謄本、臺北市商業管理處北市
    商一字第920055808 號函、臺北市大同區戶政事務所北市大
    戶（二）字第09231377600 號函、存證信函及退回信封等件
    為證，並於民國99年1 月25日起訴，有本院收文章可證，惟
    查系爭土地之共有人即被告丁○○○之法律組織型態及其法
    定代理人丙○○是否確實存在尚屬不明，此有本院依職權調
    閱系爭土地原始登記文件及臺北縣三重地政事務所北縣重地
    登字第0990004571號函在卷可稽（見本院卷第36頁至第41頁
    ），亦經本院於99年3月15日裁定命原告於5日內補正上開法
    定程式之欠缺，原告於99年3月17日收受裁定，原告迄今仍
    無法補正者，是原告以法律組織型態及其法定代理人丙○○
    存在皆屬不明之丁○○○為被告，依法即屬不合。被告丁○
    ○○於原告起訴時顯無當事人能力，且無法補正，原告之起
    訴為不合程式，依上開說明，應由本院裁定駁回其訴。
四、依民事訴訟法第249條第1項第3款、第95條、第78條，裁定
    如主文。
中    華    民    國    99    年    4    月    28    日
                  民事第一庭    法  官  黎文德
以上正本係照原本作成。
如不服本裁定，應於送達後10日內向本院提出抗告狀，並應繳納
抗告費新臺幣1,000 元整。
中    華    民    國    99    年    4    月    28    日
                                書記官  趙彬

司法院資訊處製作；財團法人民間司法改革基金會備份。
